---
title: "Procesamiento de datos elecciones municipales 2021"
output: html_document
date: "2023-10-30"
---


#Limpieza de las bases de datos.

Paquetes a ocupar:

```{r warning=F}
library(tidyverse)
library(readxl)
```

## Alcaldes 2021

Abrimos las bases de datos:

1. Cargamos las direcciones de los archivos en excel.
2. Pegamos al nombre de los archivos el directorio donde se encuentran dentro del proyecto.
3. Leemos los archivos, estos quedarán guardados como una *lista*.
4. Unimos las bases de datos que comparten los mismos nombres de columnas.

```{r}
archivos <- list.files(pattern='*.xlsx', path = 'input/Definitivos Alcalde 2021/')
archivos <- paste0('input/Definitivos Alcalde 2021/', archivos)
lista_archivos <- lapply(archivos, read_excel)
df <- bind_rows(lista_archivos, .id = "id")

library(rio)

alcaldes_07 <- import_list("input/Definitivos Alcalde 2021/07_Resultados_Mesa_Alcaldes_TER.xlsx", 
                         setclass = "tbl", rbind = TRUE)
alcaldes_05 <- import_list("input/Definitivos Alcalde 2021/05_Resultados_Mesa_Alcaldes_TER.xlsx", 
                         setclass = "tbl", rbind = TRUE)
alcaldes_08 <- import_list("input/Definitivos Alcalde 2021/08_Resultados_Mesa_Alcaldes_TER.xlsx", 
                         setclass = "tbl", rbind = TRUE)
alcaldes_09 <- import_list("input/Definitivos Alcalde 2021/09_Resultados_Mesa_Alcaldes_TER.xlsx", 
                         setclass = "tbl", rbind = TRUE)
alcaldes_06 <- import_list("input/Definitivos Alcalde 2021/06_Resultados_Mesa_Alcaldes_TER.xlsx", 
                         setclass = "tbl", rbind = TRUE)
alcaldes_10 <- import_list("input/Definitivos Alcalde 2021/10_Resultados_Mesa_Alcaldes_TER.xlsx", 
                         setclass = "tbl", rbind = TRUE)

df_planillas <- bind_rows(alcaldes_05, alcaldes_06, alcaldes_07, alcaldes_08, alcaldes_09, alcaldes_10)

comunas <- df_planillas %>% 
  select(Comuna) %>% 
  distinct() %>% 
  pull

df <- df %>% 
  filter(!Comuna %in% comunas)

df <- bind_rows(df, df_planillas)

```

Revisamos la base de datos resultante y limpiamos los nombres de las columnas:

```{r}
df <- df %>% janitor::clean_names()

str(df)

colnames(df)
```

Agrupamos por región y comuna, sumamos los votos por candidato:

```{r}
df <- df %>% 
  janitor::clean_names() %>% 
  select(region_no, region, provincia, comuna, lista, pacto, partido, candidato, votos_ter, votos) %>% 
  mutate(votos = coalesce(votos, votos_ter)) %>% 
  select(-votos_ter) %>% 
  group_by(comuna, candidato) %>% 
  mutate(votos_candidatos = sum(votos, na.rm = T)) %>% 
  select(-votos) %>% 
  distinct()
```

Hacemos un subset a los datos para revisar:

```{r}
df %>% 
  filter(comuna == 'TALTAL')
```

Guardamos la base de datos:

```{r}
write_rds(df, 'output/231029 - BBDD Alcaldes 2021.rds')
writexl::write_xlsx(df, 'output/231029 - BBDD Alcaldes 2021.xlsx')
```

